【裁判字號】    91,易,994
【裁判日期】    920319
【裁判案由】    偽造文書
【裁判全文】
臺灣臺北地方法院刑事判決                          九十一年度易字第九九四號
    公  訴  人  臺灣臺北地方法院檢察署檢察官
    被      告  己○○
                丙○○
右列被告因偽造文書案件，經檢察官聲請簡易判決處刑（九十一年度偵緝字第六八六
號），本院受理後（九十一年度簡字第二一七五號），認不宜逕以簡易判決處刑，而
改依通常程序審理，判決如左：
    主  文
己○○無罪。
丙○○部分公訴不受理。
    理  由
甲、被告己○○部分：
一、公訴意旨略以：被告丙○○（已死亡）明知大陸地區人民甲○○、乙○○與其無
    任何親屬關係，竟與不詳姓名年籍男子、己○○基於共同犯意聯絡，由丙○○以
    探病事由向內政部警政署入出境管理局申請讓甲○○、乙○○入境台灣地區，嗣
    丙○○分別於九十年六月七日、九月二十一日在台北市政府警察局萬華分局武昌
    派出所警員戊○○（起訴書誤為林易青）辦理對保時，虛偽陳述與甲○○、乙○○為外祖孫關係，致使警員將此不實之事項，登載於大陸地區人民進入台灣地區
    保證書中「對保或證明機關（構）簽註意見攔」內，足以生損害於公務員查核大
    陸地區人民入境原因之正確性，因認被告己○○涉犯刑法第二百十四條之使公務
    員登載不實罪嫌。
二、按犯罪事實應依證據認定之，無證據不得推定其犯罪事實，又不能證明被告犯罪
    者，應諭知無罪之判決，刑事訴訟法第一百五十四條、第三百零一條第一項定有
    明文。次按共同被告不利於己之陳述，固得採為其他共同被告犯罪之證據，惟此
    項不利之陳述，須無瑕疵可指，而就其他方面調查，又與事實相符，始得採為其
    他共同被告犯罪事實之認定。最高法院四十六年台上字第四一九號判例可資參照
    。公訴人認被告涉犯上開罪嫌，無非係以共同被告丙○○於警詢、偵查中之供述
    ，台北市政府警察局萬華分局員警即證人戊○○之證述，大陸地區人民進入台灣
    地區旅行證申請書及大陸地區人進入台灣地區保證書、被告丙○○的說明書、中
    華人民共和國湖南省衡陽市公證處公證書等件為其論據。訊據被告己○○固坦承
    甲○○部分之大陸地區人民進入台灣地區旅行證申請書係其所填寫，然堅詞否認
    有何上開犯行，辯稱：伊僅係受被告丙○○之託去湖南找丙○○之女兒，因伊住
    在湖南，但丙○○女兒已死亡，他女兒生的女兒叫甲○○，伊即將甲○○之親屬
    關係證明書一份寄給海基會，一份交給丙○○，後來丙○○沒有錢寄給甲○○，
    所以後來甲○○沒以來，伊並未就甲○○部分向警員申請辦理對保；至於乙○○
    之部分，係被告丙○○自己去辦理，是丙○○在對保時講話講不清楚，伊當時人
    在大陸，根本毫不知情，伊沒有請丙○○擔任人頭等語。經查：
（一）本件共同被告丙○○雖於警詢、偵查中供承係被告己○○請伊幫忙做人頭對保
      ，並允伊五萬元之代價，伊與甲○○並無何親屬關係，是己○○叫伊當人頭辦
      他們進來台灣的云云（見九十一年度偵字第四四三九號偵查卷宗第四頁背面、
      第三十二頁）然嗣於九十一年六月十四日復又改口稱：「（問己○○：有請己○○（應為丙○○）申請甲○○入境，並付他五萬元？）己○○答：沒有。我
      幫張去找甲○○。（問丙○○：是否如此？）丙○○答：是，我有申請，但境
      管局不准」（見九十一年度偵緝字第六八六號偵查卷宗第二十頁背面），究竟
      係被告己○○指示被告丙○○當人頭，亦或由被告丙○○委託被告己○○申請
      大陸人民甲○○入境，共同被告丙○○前後所稱已不一致，且無其他積極證據
      足資證明被告己○○有交付共同被告丙○○所謂之代價五萬元，自難以共同被
      告丙○○前後不一之指述，認定被告己○○指使被告丙○○為人頭申請大陸地
      區人民入台；又經本院依職權就湖南省衡陽市公證處（二○○一）衡證字第二
      九九三號親屬關係公證書向財團法人海峽交流基金會函詢結果為：該會業已收
      到湖南省公證員協會寄交之（二○○一）衡證字字第二九九三號公證書副本，
      惟迄今尚無人持上開公證書正本向該會申請驗證。是上開公證書湖南省衡陽市
      公證處公證甲○○與被告丙○○之親屬關係，有該會（九二）海惠（法）字第
      ○○○八四一號函一紙附卷可憑。而甲○○係居住於湖南省衡陽市，有常住人
      口登記卡一張在卷足稽，是被告己○○據該公證書所載之內容，認定甲○○與
      被告丙○○有親屬關係，而憑以填寫甲○○之大陸地區人民申請書，難認為有
      使公務員登載不實之故意，則被告己○○辯稱伊僅受丙○○之託去湖南找丙○○女兒，乙○○部分伊不知情一節，尚非不可採信，則就大陸地區人民乙○○
      申請入台部分，亦難認與被告己○○有何關連。
（二）次查，共同被告丙○○於偵查中供承係伊向警員戊○○陳述甲○○、乙○○係
      伊親戚，乙○○之大陸地區人民進入台灣地區旅行證申請書及保證書均伊所填
      寫等語（見九十一年度偵字第四四三九號偵查卷宗第三二頁背面）；又證人即
      當時辦理對保警員戊○○於本院審理時證述：九十年六月七日、九月二十一日
      均係丙○○辦理對保，己○○均無在場，伊在製作保證書之過程中並未與己○○接觸等語相符（見本院九十一年十二月二十五日訊問筆錄），上開二次向警
      員申請對保及填寫乙○○之旅行證申請書及保證書既皆係共同被告丙○○所為
      ，且依卷內資料，並無其他積極證據足資證明被告己○○就丙○○與警員對保
      一事知情；又被告己○○於民國九十年間，於九十年九月十六日出境，於九十
      年十月二十一日入境，有國人入出境資料整批查詢名單在卷可稽，是九十年九
      月二十一日被告丙○○與警員辦理對保時，被告己○○確不在台灣，此外復查
      無其他積極證據，足證被告己○○與被告丙○○有何犯意聯絡，是當不得僅以
      共同被告丙○○有瑕疵之供述，遽認被告己○○有上開使公務員登載不實之犯
      行。
（三）縱上所述，本件公訴人所提出之證據尚不足以證明被告己○○有公訴人所指訴
    之犯罪事實。此外，復查無其他積極證據足證被告己○○有何使公務員登載不實
    之犯行，應認無法證明被告己○○犯罪，應為無罪之諭知。
乙、被告丙○○部分：
一、按被告死亡者，應諭知不受理之判決，刑事訴訟法第三百零三條第五款定有明文
    。
二、查本件被告丙○○業於民國九十一年六月二十二日死亡，此有台北市萬華區第一
    戶政事務所北市萬一戶字第○九二三○○七○四○○號函、死亡登記申請書、死
    亡證字第九一○六○○五五號死亡證明書各一紙在卷可稽。依照右開說明，爰逕
    為不受理之判決。
據上論斷，應依刑事訴訟法第三百零一條第一項、第三百零三條第五款，判決如主文
。
本案經檢察官丁○到庭執行職務
中      華      民      國      九十二      年    三    月    十九      日
                                      臺灣臺北地方法院刑事第三庭
                                          法  官  吳  淑  惠
右正本證明與原本無異。
如不服本判決，應於判決送達後十日內，向本院提出上訴狀。
                                          書記官  邱  志  堅
中      華      民      國      九十二      年    三    月    二十      日


司法院資訊處製作；財團法人民間司法改革基金會備份。
